臺灣桃園地方法院刑事判決　　　　　　　　　　　　　九十年度訴字第一二八五號
　　公　訴　人　臺灣桃園地方法院檢察署檢察官
　　被　　　告　丙○○
　　　　　　　　己○○
　　　　　　　　辛○○
　　右　三　人
　　指定辯護人　本院公設辯護人　庚○○
右列被告等因偽造貨幣等案件，經檢察官提起公訴（八十九年度偵字第一五二七七、
一八一三六號、八十九年度偵緝字第八五０號、九十年度偵字第一八四六、七二二八
、九二一八號），本院判決如左：
    主  文
丙○○行使偽造私文書，足以生損害於他人，處有期徒刑伍月，偽造「壬○○」之印
章壹枚、在「補領國民身份證申請書」上所偽造「壬○○」之署押壹枚及印文壹枚均
沒收。又連續意圖為自己不法之所有，而侵占離本人所持有物，科罰金參仟元，如易
服勞役以參佰元折算壹日。又收受贓物，處有期徒刑參月。又意圖供行使之用而收集
偽造通用紙幣，處有期徒刑肆年陸月，偽造壹仟元、伍佰元通用紙幣貳箱（含扣案之
偽造壹仟元通用紙幣、伍佰元通用紙幣各柒紙在內）均沒收。應執行有期徒刑伍年、
罰金參仟元，罰金部分如易服勞役以參佰元折算壹日，偽造「壬○○」之印章壹枚、
在「補領國民身份證申請書」上所偽造「壬○○」之署押壹枚、印文壹枚及偽造壹仟
元、伍佰元通用紙幣貳箱（含扣案之偽造壹仟元通用紙幣、伍佰元通用紙幣各柒紙在
內）均沒收。又被訴意圖供行使之用而交付偽造通用紙幣於人及竊盜部分均無罪。
辛○○收受贓物，處有期徒刑肆月，如易科罰金以參佰元折算壹日，戊○○駕駛執照
及丁○○身分證上所換貼辛○○照片各壹紙均沒收。又被訴意圖供行使之用而收集偽
造通用紙幣部分無罪。
己○○無罪。
    事  實
一、丙○○前於民國（下同）八十四年間因違反麻醉藥品管理條例案件，經本院判處
    有期徒刑五年二月確定，並自八十七年二月一日起接續執行（曾於八十七年七月
    二十八日起假釋出監，惟復於九十年二月二十三日起經撤銷假釋入監執行中，非
    累犯），竟仍不知悛悔：（一）明知其非壬○○其人，為免其身分遭警查悉，即
    基於行使偽造私文書之犯意，於八十九年六月十二日九時許，先在桃園縣桃園市
    偽造「壬○○」名義之印章乙枚，再持其友人游智博所交付用以擔保債務用之壬○○戶口名簿乙份（按游智博係因壬○○欠其債務，始行取得上開戶口名簿乙份
    ，供作擔保），至桃園縣桃園市戶政事務所內，冒稱其係「壬○○」本人，在「
    補領國民身份證申請書」之私文書上偽造「壬○○」之署押及印文各乙枚，而偽
    造「補領國民身份證申請書」私文書乙份，再持交桃園縣桃園市戶政事務所之承
    辦公務員，用以申請補領壬○○之身分證，以為行使，足以生損害於壬○○本人
    。嗣因該承辦公務員查覺有異，於同年六月二十日十三時三十分許，丙○○前往
    桃園縣桃園市戶政事務所內欲領取上開身分證時，報警當場逮捕丙○○本人。（
    二）另行基於意圖為自己不法所有之概括犯意，先後於八十九年八月間，分別在
    桃園縣八德市及中壢市某地，拾得戊○○所遭竊而離其本人所持有之駕駛執照乙
    枚及丁○○所遭竊亦離其本人所持有之身分證乙枚，即將先後將之侵占入己（後
    丙○○將上開駕駛執照及身分證各乙枚均轉交予辛○○，詳後述）。（三）另行
    基於收受贓物之犯意，明知年籍不詳綽號「阿種」之成年男子所持有之癸○○名
    義之身分證乙枚，係屬來路不明之贓物，竟仍於八十九年九月底某日，在桃園縣
    八德市某地，自「阿種」處收受之。嗣於同年十月三日二十一時十分許，經警在
    桃園縣中壢市○○路一七九號為警攔檢查獲上情，並扣得上開癸○○身分證乙枚
    （業據癸○○領回）。（四）另行基於意圖供行使用之犯意，先後三次於八十九
    年七月間，均在桃園縣中壢市內壢火車站前，以一比二十五之比率（一千元真鈔
    可購得二萬五千元偽造紙幣），向乙○○（另案偵查）購得計價值十萬元之偽造
    一千元通用紙幣及五百元通用紙幣計二箱（面額合計約二百萬元），而收集之。
    嗣於八十九年十月三日二十一時十分許，在己○○所開設桃園縣中壢市○○路一
    七九號「光電光碟出租店」內為警當場查獲上情，並扣得上開偽造一千元通用紙
    幣二紙及偽造五百元通用紙幣七紙，再循線於同年十二月十八日十五時許，在桃
    園縣龍潭鄉○○路○○段二三九巷十四號內扣得偽造一千元通用紙幣五紙（合計
    扣得偽造一千元、五百元通用紙幣各七紙）。
二、辛○○前於八十一、八十二年間因煙毒等案件，經臺灣澎湖地方法院等判處徒刑
    ，並定其應執行有期徒刑十年，後經減為有期徒刑七年六月確定，並自八十四年
    一月五日起入監執行（後於八十六年七月二十一日起假釋出監，至九十二年二月
    一日始行期滿，亦非累犯），竟仍不知悛悔，明知丙○○所持有上開戊○○駕駛
    執照乙枚及丁○○身分證乙枚，均屬來路不明之贓物，竟基於收受贓物及變造駕
    駛執照、身分證之犯意，先於八十九年八月底某日，在其桃園縣中壢市○○路六
    六之三七號八樓住處內，自丙○○處收受上開駕駛執照、身分證各乙枚；再於同
    年九月間某日，在其上開住處內，以換貼其本人照片之方式，變造上開駕駛執照
    及身分證各乙枚，均足以生損害於監理機關對駕駛執照管理、戶政機關對身分證
    管理之正確性及戊○○本人、丁○○本人。嗣於九十年五月二日十八時二十分許
    ，經警在其上開住處內當場查獲上情，並扣得上開變造之駕駛執照、身分證各乙
    枚。
三、案經桃園縣警察局、中壢、平鎮、八德分局報請臺灣桃園地方法院檢察署檢察官
    偵查起訴。
    理  由
甲、有罪部分：
一、右揭事實一、（一）至（四）業據被告丙○○於本院審理時坦承不諱；右揭事實
    二、亦據被告辛○○於本院審理時坦承不諱，且互核相符，並核與被害人壬○○
    、戊○○、丁○○、癸○○於警訊、偵查中指述之情節及證人乙○○於本院審理
    時證述之情節，均相符合，復有偽造「壬○○」名義之「補領國民身份證申請書
    」乙紙、扣案之偽造「壬○○」名義之印章乙枚、偽造一千元、五百元通用紙幣
    各七紙及業據被害人戊○○、丁○○、癸○○領回上開駕駛執照、身分證各乙枚
    之贓物認領保管單各乙紙，在卷可稽，足堪認定。被告丙○○、辛○○二人上開
    犯行均臻明確，應予依法論科。
二、核被告丙○○右揭事實一、（一）所為，係犯刑法第二百十六條、第二百十條之
    行使偽造私文書罪；右揭事實一、（二）所為，係犯刑法第三百三十七條之侵占
    離本人所持有物罪（起訴書誤載為侵占遺失物罪）；右揭事實一、（三）所為，
    係犯刑法第三百四十九條第一項之收受贓物罪；右揭事實一、（四）所為，係犯
刑法第一百九十六條第一項之意圖供行使之用而收集偽造通用紙幣罪（起訴書誤
    載為行使偽造貨幣罪）；被告辛○○右揭事實二、所為，則係犯刑法二百十二條
    之變造身分證、駕駛執照罪及第三百四十九條第一項之收受贓物罪。被告丙○○
    、辛○○二人上開犯罪後，刑法第四十一條易科罰金之規定，業於九十年一月十
    日經修正公布，經本院比較修正前後之規定，應依刑法第二條第一項前段之規定
    ，從修正後刑法第四十一條第一項前段之規定處斷，合先敘明。被告丙○○偽造
    「壬○○」之印章乙枚，為其偽造「壬○○」印文乙枚之預備行為；被告丙○○
    偽造「壬○○」之署押、印文各乙枚之行為，為其偽造上開「補領國民身份證申
    請書」私文書之部分行為；被告偽造上開「補領國民身份證申請書」私文書之低
    度行為，復為其持以行使上開「補領國民身份證申請書」私文書之高度行為所吸
    收，均不另論擬。被告丙○○先後二次侵占上開離被害人戊○○、丁○○二人持
    有之駕駛執照、身分證各乙枚之行為之行為，其時間緊接，所犯構成要件相同，
    顯係基於概括犯意所為，為連續犯，應依刑法第五十六條之規定論以一罪，並加
    重其刑。被告丙○○所犯上開四罪間，其犯意各別，要件不同，應予分論併罰。
    被告辛○○一行為而先後同時收受、變造上開戊○○駕駛執照及丁○○身分證之
    行為，均有一行為而觸犯數罪名之想像競合關係，均為想像競合犯，應依刑法第
    五十五條之規定，均論以一罪。又被告辛○○就所犯上開二罪間，復有方法、結
    果之牽連關係，為牽連犯，應依刑法第五十五條之規定，從一重之收受贓物罪處
    斷。爰審酌被告丙○○明知其並非壬○○本人，竟先後偽造壬○○上開「補領國
    民身份證申請書」私文書，並持向桃園縣桃園市戶政事務所承辦之公務員申請補
    領，復先後侵占上開離被害人戊○○、丁○○二人持有之駕駛執照、身分證各乙
    枚及收受上開癸○○身分證乙枚之贓物，復意圖供行使之用，先後向乙○○購入
    上開偽造一千元、五百元通用紙幣計面額約二百萬元，而被告辛○○竟向被告丙○○收受上開戊○○、丁○○駕駛執照、身分證各乙枚之贓物，復持以變造之，
    已損及被害人壬○○、戊○○、丁○○、癸○○等人之權益，更嚴重破壞監理機
    關對駕駛執照管理、戶政機關對身分證管理之正確性、社會之金融經濟正常秩序
    及被告丙○○、辛○○二人犯罪後之態度等一切情狀，各量處如主文所示之刑，
    就被告丙○○所處罰金刑部分，諭知易服勞役之折算標準，並定其應執行之刑，
    就被告辛○○部分，諭知易科罰金之折算標準，以資儆懲。
三、上開「壬○○」之印章乙枚，雖未據扣押在案，惟既無法證明其已滅失不存，並
    與在「補領國民身份證申請書」上所偽造「壬○○」之署押壹枚、印文壹枚，均
    係被告所偽造者，業據被告於本院審理時供承屬實，仍應依刑法第二百十九條之
    規定，均宣告沒收之；另上開偽造壹仟元、伍佰元通用紙幣二箱（總面額約二百
    萬元，含扣案之上開偽造壹仟元通用紙幣、伍佰元通用紙幣各七紙在內），雖亦
    未全數扣押在案，惟既亦無法證明其均已滅失不存，自應依刑法第二百條之規定
    ，仍均宣告沒收之。
乙、無罪部分：
一、本件公訴意旨另以：被告丙○○意圖為自己不法之所有，於八十九年十一月十日
    零時許，在桃園縣八德市○○路○段四九三號前，竊得ＬＦ─２０７８號用小客
    車乙輛，並於不詳時間竊取ＧＡ─７８００號之車牌二面，並將之懸掛在上開自
    用小客車上使用，嗣於同年十一月二十二日十八時許，在桃園縣中壢市○○路五
    四號二樓為警查獲。復另基於意圖供行使之用，於八十九年八月間，在桃園縣中
    壢市○○路六十六之三十七號八樓之處所，交付四張五百元之偽鈔予意圖供行使
    之用而收集之辛○○；再於八十九年十月三日十五時許，在桃園縣中壢市○○路
    一七九號交付一張千元之偽鈔予意圖供行使之用而收集之己○○，嗣於八十九年
    十月三日二十一時十分許，為警在桃園縣中壢市○○路一七九號當場查獲，並扣
    有千元偽鈔三張、五百元偽鈔七張；又於八十九年十二月十八日十五時許，為警
    在桃園縣龍潭鄉○○路○○段二三九巷十四號當場查獲，並扣有千元偽鈔五張；
    另於九十年五月二日十八時二十分許，為警在桃園縣中壢市○○路六十六之三十
    七號八樓當場查獲，並扣有五百元之偽鈔四張，因認被告丙○○此部分所為，亦
    涉有刑法第一百九十六條第一項之意圖供行使之用而交付偽造通用紙幣於人罪嫌
    （起訴書行使偽造貨幣罪）、第三百二十條第一項之連續竊盜罪嫌云云；被告辛○○、己○○二人均涉有刑法第一百九十六條第一項之意圖供行使之用而收集偽
    造通用紙幣罪嫌（起訴書均誤載為行使偽造貨幣罪）云云。
二、按「犯罪事實應依證據認定之，無證據不得推定其犯罪事實」，刑事訴訟法第一
    百五十四條定有明文。訊據被告丙○○、辛○○、己○○三人均堅決否認此部分
    犯行。經查：
    （一）竊盜部分：公訴人認被告丙○○涉有上開竊盜犯嫌，無非以被告丙○○於
          右揭時地遭查獲上開自用小客車及車牌乙情，為基僅有之論據。惟被告徐
          駿豪不僅迭次於警、偵訊中及本院審理時堅決否認有竊取上開自用小客車
          及車牌等語明確，且上開自用小客車及車牌若果均係由被告丙○○所竊得
          者，則被告丙○○焉有於八十九年十一月二十二日十八時許，在桃園縣中
          壢市○○路五四號二樓遭警查獲後，再帶同警方至桃園縣中壢市○○路五
          八號前扣得上開自用小客車及車牌之可能，被告丙○○儘可就此部分隱匿
          不說即可。又被告丙○○於本院審理時亦辯稱上開自用小客車及車牌係其
          於八十九年十一月中旬某日，在桃園縣桃園市○○路「桃園醫院」前，向
          年籍不詳綽號「小黃」之男子所借得等語明確，不僅核與被害人莊福來、
          甲○○二人於警訊中指述上開自用小客車及車牌遭竊之時地不符，而被害
          人莊福來另指稱上開自用小客車內之車籍資料、莊勝坤（即被害人莊福來
          之子）之身分證等物，亦未經警方同時扣押在案，是僅憑被告丙○○於右
揭時地遭警查獲上開自用小客車及車牌乙情，應尚不足為認定被告丙○○
          確有竊取上開自用小客車及車牌之憑據，至為顯然。再者，被告丙○○迭
          次於警、偵訊中及本院審理時所供稱「小黃」之人，亦經警事後循線查獲
          子○○其人到案，且其年齡亦核與被告丙○○於警訊中指述乙節相符，雖
          證人子○○於本院審理時否認被告丙○○所述上開情節，惟亦屬子○○正
          常合情之舉，是亦不足憑此即為認定被告丙○○確有竊取上開自用小客車
          及車牌之依據，亦堪認定。此外，復查無其他積極事證足資證明被告徐駿
          豪確有公訴人所指此部分竊盜之犯行，自屬不能證明此部分之犯罪，應依
          刑事訴訟法第三百零一條第一項之規定，就此部分諭知被告丙○○無罪之
          判決（至於被告丙○○收受上開自用小客車及車牌部分犯行，則應由檢察
          官另行偵查處理）。
    （二）偽造貨幣部分：被告丙○○先後於右揭時地交付上開偽造五百元通用紙幣
          四紙及偽造一千元通用紙幣乙紙予被告辛○○、己○○等情，雖據被告徐
          駿豪、辛○○、己○○三人迭次於警、偵訊中及本院審理時坦承不諱，且
          互核相符，復有扣案之上開偽造五百元通用紙幣四紙及偽造一千元通用紙
          幣乙紙，在卷可稽，而堪認定。惟被告辛○○收受上開偽造五百元通用紙
          幣之時間，係早在八十九年八月間某日，則被告礎豪於收受當時若果有供
          日後行使用之意圖，衡諸常情，應於收受後儘早花用，始為合理，焉有遲
          至九個月後之九十年五月二日十八時二十分許，始遭警方查獲之理。又被
          告辛○○迭次於警、偵訊中及本院審理時均供稱上開扣案之偽造五百元通
          用紙幣四紙，均係被告丙○○於八十九年八月間某日所一併交付，並均係
          用以供辯識之用乙情，亦核與被告丙○○迭次於警、偵訊中及本院審理時
          供述之情節相符，亦堪採信。再者，復查無其他事證足資證明被告辛○○
          確有行使過任何偽造通用貨幣或收集其他偽造通用貨幣之行為，自不得僅
          被告辛○○於右揭時地自被告丙○○處收受上開偽造五百元通用紙幣四紙
          乙節，即認被告辛○○於收受時確有供其日後行使之意圖，至為灼然。至
          於扣案之上開偽造一千元通用紙幣乙紙，係被告己○○於右揭時地遭警查
          獲時，主動提出扣押在案乙情，亦據被告己○○於本院審理時供述明確，
          而為證人即現場查獲警員蔡建寬於本院審理時所不否認在卷，並於本院審
          理時證稱「....，我也忘記有無從被告身上搜出偽鈔，在現場時被告維（
          即被告己○○）非常配合（見本院卷九十年十二月二十五日筆錄）」等語
          明確，應堪採信。再者，上開「光電光碟出租店」係由被告己○○所經營
          者，被告己○○於右揭時地自被告丙○○收受上開偽造通用紙幣時，若果
          有供日後行使用之意圖，衡諸常理，亦應係向被告丙○○收受偽造五百元
          或一百元通用紙幣多紙，始有日後在店內供找零予客人使用之可能，焉有
          自被告丙○○處收受扣案之上開偽造一千元通用紙幣，且其數量亦僅有乙
          紙之理，而被告己○○復係上開「光電光碟出租店」之經營者，常有收得
          千元紙幣之情，是被告己○○於迭次於警、偵訊中及本院審理時辯稱扣案
          之上開偽造一千元通用紙幣係供辨識偽鈔用等語，亦堪採信。此外，復查
          無其他積極事證足資證明被告辛○○、己○○、丙○○三人確有公訴人所
          指上開意圖供行使之用，而收集及交付扣案之上開偽造五百元、一千元通
          用紙幣各四紙及乙紙於人之行為，自均屬不能證明被告丙○○、辛○○二
          人此部分之犯罪及被告己○○上開之犯罪，應依刑事訴訟法第三百零一條
          第一項之規定，均諭知被告丙○○、辛○○二人此部分及被告己○○無罪
          之判決。
據上論斷，應依刑事訴訟法第二百九十九條第一項前段、第三百零一條第一項，刑法
第二條第一項前段、第五十六條、第一百九十六條第一項、第二百十條、第二百十六
條、第三百三十七條、第三百四十九條第一項、第五十五條、第五十一條第五款、第
二百條、第二百十九條、修正後第四十一條第一項前段、第四十二條第二項，罰金罰
鍰提高標準條例第一條前段、第二項，判決如主文。
本案經檢察官錢明婉到庭執行職務
中        華        民        國    九十一    年    二    月   二十二   日
                                臺灣桃園地方法院刑事第四庭
                                    法　官　林 晏 鵬
右正本證明與原本無異。
如不服本判決，應於送達後十日內，向本院提出上訴狀。
附錄法條：刑法第一百九十六條、第二百十條、第二百十六條、第三百三十七條、第
三百四十九條
